【裁判字號】    98,聲再,8
【裁判日期】    990118
【裁判案由】    聲請再審
【裁判全文】
臺灣花蓮地方法院刑事裁定               98年度聲再字第8號
聲  請  人  臺灣花蓮地方法院檢察署檢察官
受 判決 人  乙○○
上列聲請人因被告偽造文書案件，對於本院96年3月12日確定判
決（96年度花簡字第143號），聲請再審，本院裁定如下：
    主  文
再審之聲請駁回。
    理  由
一、本件聲請意旨詳如附件聲請書。
二、按有罪、無罪、免訴或不受理之判決確定後，受無罪或輕於
    相當之刑之判決，而於訴訟上或訴訟外自白，或發現確實之
    新證據，足認其有應受有罪或重刑判決之犯罪事實者，為受
    判決人之不利益，得聲請再審，刑事訴訟法第422條第2款定
    有明文。惟刑事訴訟法第422條第2款所謂「輕於相當之刑」
    、「重刑」，均指罪名之輕重而言，非指情節之輕重，情節
    之輕重，乃屬量刑之範圍。是以，連續犯未經判決之部分犯
    行，仍難據以聲請再審，以維一事不再理之原則（司法院80
    廳刑一字第667 號函參照）。次按案件曾經判決確定者，法
    院應諭知免訴之判決，檢察官應為不起訴處分，刑事訴訟法
    第302條第1款、第252條第1款分別定有明文，上揭規定，係
    訴訟上所謂一事不再理之原則，此項原則關於實質上一罪或
    裁判上一罪，亦均有其適用（最高法院著有60年台非字第77
    號判例參照）。
三、經查：
    (一)本案受判決人乙○○前於民國93年12月間，在花蓮縣花蓮
      市○○路郵局，未經其胞兄甲○○同意下，於玉山銀行現
      金卡申請書上，填載甲○○之姓名、出生年月日、國民身
      分證統一編號等個人資料，並偽簽甲○○之署名，而偽造
      以甲○○本人名義向玉山銀行申請現金卡意思之私文書，
      並檢附甲○○之國民身分證影本，郵寄向玉山銀行申請現
      金卡而行使之，致玉山銀行承辦人員陷於錯誤因而核發現
      金卡，並以郵寄方式寄送至受判決人住處而由其收受，足
      以生損害於甲○○之權益及玉山銀行對於現金卡控管之正
      確性。受判決人在取得上開現金卡後，旋於93年12月21日
      起至94年9 月間，持以插入各金融機構之自動付款設備，
      並輸入密碼之不正方法，預借現金，使得上開自動付款設
      備之識別系統對真正持卡人之識別陷於錯誤，而給付受判
      決人新臺幣（下同）1,000元至20,000 元不等之現金，足
      以生損害於甲○○及玉山銀行之利益等情，業經本院花蓮
      簡易庭依刑法第216條、第210條規定，以96年度花簡字第
      143號判處有期徒刑3月確定，此有本院簡易判決1 份在卷
      可稽。
    (二)雖聲請人以上揭判決後，嗣又發現受判決人除冒甲○○名
      義申請上開玉山銀行現金卡外，另於判決前之92年至94年
      7月8日間，亦未經甲○○之同意，以相同方式，在如附件
      附表1、2所示之元大商業銀行（原名為復華銀行）等多家
      銀行之信用卡、現金卡申請書上，填載甲○○之個人資料
      ，並偽簽甲○○之署名，以偽造甲○○名義之銀行信用卡
      、現金卡申請書，並檢附甲○○之國民身分證影本，郵寄
      向如附件附表所之示銀行申請信用卡、現金卡而行使之，
      致如附件附表所示之銀行承辦人員陷於錯誤，而分別核發
      信用卡、現金卡，並以郵寄方式寄送至受判決人住處而由
      其收受，足以生損害於甲○○、財團法人聯合信用卡處理
      中心及附表所示之銀行對於信用卡、現金卡控管之正確性
      。受判決人在取得如附件附表所之信用卡、現金卡後，於
      如附件附表所示時間、地點，至財團法人聯合信用卡處理
      中心之特約商店（下稱特約商店）消費，佯稱為該信用卡
      持有人甲○○，行使交付該信用卡予各該特約商店人員在
      印錄機上刷卡辨識，經上開各該特約商店人員分別交付簽
      帳單後，由乙○○在簽帳單第一聯上偽簽甲○○之署押，
      以表示甲○○同意依據信用卡持卡人合約條件按簽帳單之
      金額付款予發卡銀行，而偽造名義人為甲○○之簽帳單，
      分別持該偽造之簽帳單行使交付予各該特約商店人員收執
      核對，由各該特約商店人員將簽帳單之客戶存根聯交予乙
      ○○收執，致各該特約商店均陷於錯誤，允予簽帳消費，
      而交付如附件附表所示金額之物品，合計消費如附件附表
      1 所示之金額，足以生損害於甲○○、各特約商店、財團
      法人聯合信用卡處理中心及如附件附表所示之銀行。又於
      92年5月12日起至95年2月21日間，持上開偽以甲○○名義
      所申請之現金卡插入各金融機構之自動付款設備，並輸入
      密碼之不正方法，預借現金，使得上開自動付款設備之識
      別系統對真正持卡人之識別陷於錯誤，受判決人即以上開
      不正方法，由自動付款設備取得如附件附表2 所示之現金
      ，足以生損害於甲○○及發卡銀行之利益等情，固有上開
      信用卡、現金卡申請書、消費明細表、交易明細表等在卷
      可稽。
    (三)惟聲請人以本院96年度花簡字第143 號判決後，始發現受
      判決人另有冒名申請元大商業銀行等多家銀行信用卡、現
      金卡及分別加以使用消費或提領現金之犯行，與前揭經本
      院判決有罪部分，係犯連續行使私文書之裁判上一罪關係
      ，原判決判處有期徒刑3 月，顯輕於相當之刑而聲請再審
      等語。依前揭說明，此部分聲請人既認嗣後發現之部分與
      前揭已判決確定部分係連續犯之裁判上一罪關係，則依修
      正前刑法第56條之規定僅係得加重其刑至二分之一，係犯
      罪情節輕重，並非因此有犯不同且較重之「罪名」問題；
      且受判決人在本院96年度花簡字第143 號判決確定後始發
      現之裁判上一罪之部分犯行，亦應為前判決效力所及而屬
      同一案件。從而，本案聲請人據此聲請再審，核與刑事訴
      訟法第422條第2款之要件不符，自無理由，應予駁回。
據上論斷，應依刑事訴訟法第434條第1項，裁定如主文。
中    華    民    國    99    年    1     月    18    日
                  刑事第一庭    法  官  林恒祺
上列正本證明與原本無異。
如對本裁定不服，應於送達後5 日內，向本院提出抗告狀（應抄
附繕本）。
中    華    民    國    99    年    1     月    18    日
                                書記官

司法院資訊處製作；財團法人民間司法改革基金會備份。
